臺灣士林地方法院刑事判決
110年度訴字第224號
公  訴  人  臺灣士林地方檢察署檢察官
被      告  廖君翼
選任辯護人  陰正邦律師
上列被告因違反毒品危害防制條例案件，經檢察官提起公訴（10
9年度偵字第18069號），本院判決如下：
    主  文
乙○○犯製造第二級毒品罪，處有期徒刑陸年。扣案如附表編號1
、2所示之物均沒收銷燬；扣案如附表編號3至15、17至28所示之
物均沒收。
    事  實
一、乙○○明知大麻屬毒品危害防制條例第2條第2項第2款所列管
    之第二級毒品，不得非法製造、持有，而大麻種子雖非第二
    級毒品，惟係毒品危害防制條例禁止持有、意圖供製造大麻
    之用而栽種之物品，竟基於製造第二級毒品大麻之單一犯意
    ，自民國109年3月23日起至109年10月15日下午3時45分許止
    期間，先後承租新北市淡水區○市○路0段000號21樓（下稱本
    案淡水租屋處）及新北市○○區○○○路00號11樓（下稱本案八
    里租屋處）等房屋作為栽種大麻作物場所，購買大麻種子、
    如附表編號4至7、10至14、17至28等種植大麻設備後放置在
    上二址處所，並將購入之大麻種子泡水，待出苗成株後另外
    嘗試將成株陸續以插枝法方式栽種，期間定期施以水分、肥
    料、提供二氧化碳，並以前揭設備控制光照、溫濕度、土壤
    酸鹼值、肥料濃度，待大麻生長成株、開花後，以人工方式
    裁剪大麻成株之葉片及花朵，並放置在室內吹冷氣，蔭乾後
    將之秤重及保存，完成製程達易於施用之程度，並將製作完
    成之第二級毒品大麻部分成品攜至新北市○○區○○路00巷00號
    7樓（下稱本案蘆洲住處）存放於冰箱。嗣於109年10月15日
    下午3時45分許，為警持本院核發之搜索票前往本案淡水租
    屋處搜索而查獲，復徵得被告同意搜索至本案八里租屋處執
    行搜索，另經被告告知本案蘆洲住處尚有大麻成品，並由警
    至該處，而於上開場所扣得附表編號1所示之大麻成品、附
    表編號2至15、17至28之大麻葉、大麻植株及栽種資材、設
    備等物，始悉上情。
二、案經新北市政府警察局淡水分局報告臺灣士林地方檢察署檢
    察官偵查起訴。
    理  由
壹、程序部分：
    本判決所引用之非供述證據，並無證據證明係公務員違背法
    定程序所取得，亦無顯有不可信之情況，檢察官、被告乙○○
    及其辯護人於本院提示時亦均未爭執證據能力，自均得作為
    本判決之證據。
貳、實體部分：
一、認定犯罪事實所憑之證據及理由：
    上開犯罪事實，業據被告於警詢、偵訊、本院審理時均坦承
    不諱（見臺灣士林地方檢察署109年度偵字第18069號卷【下
    稱偵字卷】第15至25、201至211頁，本院110年度訴字第224
    號卷【下稱訴字卷】第78至80頁），且有新北市政府警察局
    淡水分局搜索扣押筆錄、新北市政府警察局淡水分局扣押筆
    錄、扣押物品目錄表、新北市政府警察局淡水分局偵辦乙○○
    涉嫌大麻工廠案現場勘察初步報告、現場照片、毒品初驗照
    片、扣案大麻照片、臺灣檢驗科技股份有限公司109年10月2
    9日濫用藥物檢驗報告、新北市政府警察局淡水分局偵辦乙○
    ○涉嫌大麻工廠案現場勘察報告在卷可參（見偵字卷第33至6
    8、77至144、179至189、225、341至403頁），並有附表各
    編號所示之物扣案可憑。又扣案如附表編號1至3所示之物經
    送法務部調查局鑑定結果：1.送驗煙草檢品4包（即附表編
    號1之大麻成品3包【分別為淡水分局於本案淡水租屋處扣押
    時之原編號11-1、11-2、於本案蘆洲住處扣押時之原編號1
    ，見偵字卷第43、67、84、85、107、108、179頁】、附表
    編號2之毒品種苗（大麻葉）1株【淡水分局於本案淡水租屋
    處扣押時之原編號28，見偵字卷第47、93、179頁】）經檢
    驗均含第二級第24項毒品大麻成分，合計淨重405.39公克（
    驗餘淨重404.00公克，空包裝總重45.18公克；原編號28煙
    草檢品含植物莖，其植物莖重量不計）。2.送驗植株檢品46
    8株，經檢視葉片外觀均具大麻特徵，隨機抽樣13株檢驗均
    含第二級第24項毒品大麻成分，此有法務部調查局濫用藥物
    實驗室109年12月10日調科壹字第10923019360號鑑定書附卷
    可憑（見偵字卷第303至305頁），堪認被告前開任意性自白
    與事實相符，可以採信。綜上，本件事證明確，被告上開犯
    行，洵堪認定。
二、論罪科刑：
（一）按大麻係屬毒品危害防制條例第2條第2項第2款所列之第
      二級毒品，不得非法製造。被告將其栽種大麻植株之大麻
      葉予以採集，使之乾燥後，已製成易於施用之程度，已屬
      製造第二級毒品大麻既遂。核被告所為，係犯毒品危害防
      制條例第4條第2項之製造第二級毒品罪。被告製造前持有
      大麻種子、意圖製造而栽種大麻之低度行為，均為製造大
      麻之高度行為所吸收，又製造後單純持有大麻之低度行為
      ，為製造行為之當然結果，均不另論罪。被告自109年3月
      23日迄109年10月15日下午3時45分許為警查獲時止，在本
      案淡水租屋處及本案八里租屋處，接續栽種大麻，並製造
      完成烘乾之大麻，係基於同一犯意下所為接續行為，各行
      為間之獨立性極為薄弱，依一般社會健全概念，在時間差
      距上難以強行分開，在刑法評價上，以視為數個舉動之接
      續施行，合為包括之一行為予以評價，較為合理，應論以
      接續犯一罪。又按犯罪之行為，有一經著手，即已完成者
      ，例如學理上所稱之即成犯；亦有著手之後，尚待發生結
      果，為不同之評價者，例如加重結果犯、結果犯；而犯罪
      之實行，學理上有接續犯、繼續犯、集合犯、吸收犯、結
      合犯、連續犯、牽連犯、想像競合犯等分類，前5種為實
      質上一罪，後3者屬裁判上一罪，因均僅給予一罪之刑罰
      評價，故其行為之時間認定，當自著手之初，持續至行為
      終了，並延伸至結果發生為止，倘上揭犯罪時間適逢法律
      修正，跨越新、舊法，而其中部分作為，或結果發生，已
      在新法施行之後，應即適用新規定，不生依刑法第2條比
      較新、舊法而為有利適用之問題（最高法院100年度台上
      字第5119號判決要旨參照）。被告自109年3月23日迄109
      年10月15日下午3時45分許遭查獲止，所為前揭栽種、採
      收、蔭乾、儲存之製造第二級毒品行為，屬於接續犯之實
      質上一罪關係，是縱毒品危害防制條例第4條於109年1月1
      5日修正，並於同年7月15日施行，揆諸前開說明，應直接
      適用109年1月15日修正後之毒品危害防制條例第4條第2項
      規定，不生新舊法比較之問題，併此敘明。
（二）刑之加重與減輕事由：
    1.被告前因妨害自由案件，經臺灣臺中地方法院以106年度
      訴字第924號判決判處有期徒刑6月，上訴後，經臺灣高等
      法院臺中分院以107年度上訴字第943號判決駁回上訴確定
      ，於民國108年1月7日易科罰金執行完畢，有臺灣高等法
      院被告前案紀錄表附卷可稽（見訴字卷第11至13頁），其
      於前案受有期徒刑之執行完畢後，5年以內故意再犯本案
      有期徒刑以上之罪，符合刑法第47條第1項累犯之要件。
      惟按不分情節，基於累犯者有其特別惡性及對刑罰反應力
      薄弱等立法理由，一律加重最低本刑，於不符合刑法第59
      條所定要件之情形下，致生行為人所受之刑罰超過其所應
      負擔罪責之個案，其人身自由因此遭受過苛之侵害部分，
      對人民受憲法第8條保障之人身自由所為限制，不符憲法
      罪刑相當原則，牴觸憲法第23條比例原則。於此範圍內，
      有關機關應自本解釋公布之日起2年內，依本解釋意旨修
      正之。於修正前，為避免發生上述罪刑不相當之情形，法
      院就該個案應依本解釋意旨，裁量是否加重最低本刑（司
      法院釋字第775號解釋參照）。本院審酌被告前開有期徒
      刑執行完畢案件為妨害自由案件，與本案之犯罪型態並不
      相同，所侵害之法益亦有別，兩者間顯無延續性或關聯性
      ，尚難認被告具特別惡性及對刑罰反應力薄弱之情形，參
      酌前揭解釋意旨，本院裁量後認被告就本案之犯行，不依
      刑法第47條第1項累犯規定加重其刑。
    2.按毒品危害防制條例第17條第2項規定，犯第4條至第8條
      之罪於偵查及歷次審判中均自白者，減輕其刑。查被告就
      本案製造第二級毒品之犯行，於警詢、檢察官偵查及本院
      審理中均坦承犯行，已如前述，應依毒品危害防制條例第
      17條第2項之規定，減輕其刑。
    3.按犯罪之情狀顯可憫恕，認科以最低度刑仍嫌過重者，得
      酌量減輕其刑，刑法第59條定有明文。而所謂之「犯罪之
      情狀可憫恕」，與同法第57條規定科刑時應審酌之一切情
      狀，並非有截然不同之領域，於裁判上酌減其刑時，應就
      犯罪一切情狀（包括第57條所列舉之10款事項），予以全
      盤考量，審酌其犯罪有無可憫恕之事由，即有無特殊之原
      因與環境，在客觀上足以引起一般同情，以及宣告法定低
      度刑，是否猶嫌過重等，以為判斷（最高法院95年度台上
      字第6157號判決要旨參照）。辯護人主張被告因患憂鬱症
      ，並需照顧罹患中度憂鬱症之母親及扶養家庭，卻求職屢
      屢碰壁，為逃避現實方沉溺大麻毒癮，其製造第二級毒品
      大麻係供己施用，不足與跨國製毒者相提並論，且被告經
      警查獲後同意搜索、主動供出本案八里租屋處之栽種植株
      、本案蘆洲住處之大麻成品，犯後態度良好，難謂罪不可
      恕，請依刑法第59條減輕其刑等語。惟查，毒品危害防制
      條例第4條第2項所定製造第二級毒品罪之法定刑為「無期
      徒刑或10年以上有期徒刑，得併科新臺幣1千5百萬元以下
      罰金」，本院審酌製造第二級毒品罪之法定最輕本刑為有
      期徒刑10年，被告依毒品危害防制條例第17條第2項之規
      定減輕其刑後，法定最低刑度可量至有期徒刑5年，而衡
      酌大麻於我國係毒品危害防制條例規定之毒品而為國家嚴
      加查緝並以重刑處罰規定，被告於本案犯罪時，業已成年
      、思慮成熟而明知上情，竟以其上開租屋處作為據點栽種
      製造大麻，增加毒品氾濫流通危險，且被告製造之第二級
      毒品大麻合計淨重405.39公克、為警查獲扣得之大麻植株
      高達468株，堪認其栽種、製造大麻之規模、數量非小，
      如該等大麻成品流通市面，將嚴重危害國民身心健康，且
      依照上開大麻成品、植株數量，亦難認係被告因患憂鬱症
      、面對照顧家庭重責卻求職不順，為逃避現實方為供己施
      用而種植，是依本案犯罪情節，認量處被告最低刑度有期
      徒刑5年，尚無情輕法重，在客觀上足以引起一般同情，
      認如科以最低刑度仍嫌過重而顯可憫恕之情形，故不依刑
      法第59條之規定酌量減輕其刑。
（三）爰審酌被告漠視政府制定毒品危害防制條例杜絕毒品犯罪
      之禁令，竟於獲取栽種大麻之管道及相關知識後，為取得
      可施用程度之大麻，即非法栽種大麻、製造大麻，且製造
      大麻之數量、栽種大麻植株之數量均非微，倘流入市面，
      將助長毒品氾濫，對社會治安及國人身心健康之潛在危害
      極鉅，嚴重影響社會秩序，所為實不可取。惟衡酌被告於
      偵查、本院審理程序均坦承犯行，可認其犯後態度尚可，
      且其栽種、製造大麻之時間約半年，並參酌其犯罪之犯罪
      動機、目的及所生危害程度，其自陳為大學肄業，之前從
      事地下工程，現在從事機械外殼加工，平均月收入約新臺
      幣6萬元，已婚、育有兩名未成年子女，現與妻小同住之
      經濟與家庭生活狀況（見訴字卷第80頁）等一切情狀，量
      處如主文所示之刑，以資懲儆。
三、沒收部分：
（一）按查獲之第一、二級毒品及專供製造或施用第一、二級毒
      品之器具，不問屬於犯罪行為人與否，均沒收銷燬之。犯
      毒品危害防制條例第4條至第9條、第12條、第13條或第14
      條第1項、第2項之罪者，其供犯罪所用之物，不問屬於犯
      罪行為人與否，均沒收之，毒品危害防制條例第18條第1
      項前段、第19條第1項分別定有明文。次按大麻之幼苗或
      植株，縱含有第二級毒品大麻之成分，如未經加工製造成
      易於施用之製品，應僅屬製造第二級毒品大麻之原料而已
      ，尚難認係第二級毒品（最高法院99年度台上字第2048號
      判決意旨參照）。又行政院依據毒品危害防制條例第2條
      第3項公告之「毒品之分級及品項」規定（見毒品危害防
      制條例第2條第2項第2款所示附表二編號24所載），列屬
      第二級毒品之大麻，並不包括大麻全草之成熟莖及其製品
      （樹脂除外），及由大麻全草之種子所製成不具發芽活性
      之製品，質言之，整株大麻（即大麻全草）中，應只有成
      熟莖、根以外部分，係屬列管之第二級毒品（最高法院98
      年度台上字第6568號、99年度台上字第928 號判決意旨參
      照）。
（二）扣案如附表編號1、2所示之物，分別係被告製造第二級毒
      品罪而遭查獲之大麻成品、大麻葉，應依毒品危害防制條
      例第18條第1項前段規定，宣告沒收銷燬之。至鑑驗時用
      罄部分，因已滅失，不另諭知沒收銷燬之。又扣案如附表
      編號3所示之大麻植株468棵，均未經加工製造成易於施用
      之大麻製品，雖經鑑定含有大麻成分，仍僅屬製造第二級
      毒品大麻之原料，尚難認係第二級毒品，故不問屬於犯罪
      行為人與否，均應依毒品危害防制條例第19條第1項規定
      ，宣告沒收之。至於鑑驗中所滅失之部分，既已滅失，爰
      不再諭知沒收。
（三）扣案如附表編號4至15、17至28所示之物，均為本案被告
      栽種大麻、採收及乾燥大麻花所使用之工具、設備，其中
      如附表編號9所示之手機2支，亦經被告用以上網查詢栽種
      大麻的影片，學習栽種大麻知識及技巧等情，業據被告供
      述綦詳（見訴字卷第73頁），是上開物品均為供被告犯本
      案製造第二級毒品罪所使用之工具，均應依毒品危害防制
      條例第19條第1項規定，宣告沒收之。至扣案之附表編號1
      6所示之物，為被告施用第二級毒品大麻所用之物，難認
      該物品與本案犯行有關，自無從於本案宣告沒收之。
據上論斷，應依刑事訴訟法第299條第1項前段，毒品危害防制條
例第4條第2項、第17條第2項、第18條第1項前段、第19條第1項
，判決如主文。
本案經檢察官甲○○提起公訴，檢察官李清友到庭執行職務。
中　　華　　民　　國　　111 　年　　1 　　月　　18　　日
                  刑事第四庭審判長法  官  楊秀枝
                                  法  官  錢衍蓁
                                  法  官  謝當颺
以上正本證明與原本無異。
如不服本判決，應於判決送達後20日內向本院提出上訴書狀，並
應敘述具體理由；其未敘述上訴理由者，應於上訴期間屆滿後20
日內向本院補提理由書（均須按他造當事人之人數附繕本），「
切勿逕送上級法院」。因疫情而遲誤不變期間，得向法院聲請回
復原狀。
                                  書記官  郭如君
中　　華　　民　　國　　111 　年　　1 　　月　　19　　日
附錄本案論罪科刑法條：
毒品危害防制條例第4條第2項
製造、運輸、販賣第二級毒品者，處無期徒刑或十年以上有期徒
刑，得併科新臺幣一千五百萬元以下罰金。

附表：
編號 扣案物品名稱（依卷附之本院110年保管字第148號贓證物品保管單，見審訴卷第35至37頁） 數量 備註 1 大麻（大麻成品）（分別為淡水分局於本案淡水租屋處扣押時之原編號11-1、11-2、於本案蘆洲住處扣押時之原編號1，見偵字卷第43、67、84、85、107、108、179頁) 3包 經檢驗均含第二級第24項毒品大麻成分，與編號2合計淨重405.39公克（驗餘淨重404.00公克，空包裝總重45.18公克；編號2煙草檢品含植物莖，其植物莖重量不計）。(法務部調查局濫用藥物實驗室109年12月10日調科壹字第10923019360號鑑定書，見偵字卷第303至305頁) 2 毒品種苗（大麻葉）（淡水分局於本案淡水租屋處扣押時之原編號28，見偵字卷第47、93、179頁） 1株 經檢驗含第二級第24項毒品大麻成分，與編號1合計淨重405.39公克（驗餘淨重404.00公克，空包裝總重45.18公克；編號2煙草檢品含植物莖，其植物莖重量不計）。(法務部調查局濫用藥物實驗室109年12月10日調科壹字第10923019360號鑑定書，見偵字卷第303至305頁) 3 大麻植株 468棵 經檢視葉片外觀均具大麻特徵，隨機抽樣13株檢驗均含第二級第24項毒品大麻成分。(法務部調查局濫用藥物實驗室109年12月10日調科壹字第10923019360號鑑定書，見偵字卷第303至305頁) 4 肥料 73個  5 電子秤 1個  6 電子導度器 1個  7 固體溶解度器 1支  8 筆記本 1本  9 手機 2支 （IMEI碼：000000000000000號、門號：0000000000號；IMEI碼：000000000000000號、門號：0000000000號） 10 土壤改良劑 3包  11 PH酸鹼度計 4支  12 培植椰土 1包  13 切碎工具 8支  14 噴霧器 5個  15 租屋契約書 1本  16 吸食器 3個  17 鐵架 3組  18 LED燈具 14個  19 電風扇 2個  20 臭氧機 1個  21 延長線及定時組 1組  22 二氧化碳鋼瓶 2個  23 除濕機 2個  24 溫溼度計 4個  25 放大鏡 1支  26 PH值調整劑 11罐  27 排風扇 1組  28 帳篷 1組